臺灣南投地方法院民事簡易判決
110年度埔簡字第169號
原      告  廖梓傑  

被      告  李建澤  
訴訟代理人  黃秀英  
            陳浩華律師
上列當事人間請求損害賠償事件，本院於民國111年8月18日言詞
辯論終結，判決如下：
    主  文
原告應給付被告新臺幣9萬5,466元，及自民國110年10月20日起
至清償日止，按週年利率5％計算之利息。
原告其餘之訴駁回。
訴訟費用由被告負擔57％，餘由原告負擔。
本判決第1項得假執行。但被告如以新臺幣9萬5,466元為原告預
供擔保，得免為假執行。
    事實及理由
一、訴狀送達後，原告不得將原訴變更或追加他訴。但有擴張或
    減縮應受判決事項之聲明者，不在此限，民事訴訟法第255
    條第1項第3款定有明文。原告起訴時原聲明第1項為「被告
    應給付原告新臺幣（下同）14萬6,500元，及自起訴狀繕本
    送達翌日起至清償日止，按週年利率5％計算之利息。」，而
    原告於民國111年1月20日言詞辯論期日當場變更聲明第1項
    為「被告應給付原告16萬6,500元，及自起訴狀繕本送達翌
    日起至清償日止，按週年利率5％計算之利息。」，核原告所
    為聲明之變更，係擴張應受判決事項之聲明，合於前揭規定
    ，應予准許。
二、原告主張：
　　被告於110年7月13日下午4時20分許，駕駛車牌號碼000-000
    0號自小客車，行經南投縣仁愛鄉台14甲線9.7公里處時，因
    違規跨越雙黃線，駛入對向車道而與原告駕駛之車牌號碼00
    0-0000號自小客貨車（下稱系爭車輛）發生碰撞，致系爭車
    輛左前車頭及左側車身受有損害，支出工資費用新臺幣（下
    同）2萬0,768元、烤漆費用9,750元及零件費用3萬4,482元
    。另因原告從事木工，系爭車輛為原告用以載運貨物所必需
    之生財工具，然因系爭車輛受損致無法使用，是系爭車輛維
    修期間有另行租賃代步車使用之必要，為此支出租賃費用3
    萬1,500元。又系爭車輛縱經修繕，仍受有交易性價值貶損7
    萬元。原告依民法第191條之2規定，請求被告損害賠償等語
    ，並聲明：如第一點變更後之聲明所示。
三、被告答辯：
　　被告因當日霧太濃，所駕駛之車輛確有不慎跨越雙黃線而駛
    入對向車道，然原告之酒測值達0.13MG/L，被告主張兩造均
    有過失。另就損害賠償範圍，被告認為系爭車輛非屬新車，
    原告倘有更換受損零件，自應扣除折舊零件更換新零件之差
    額。又被告認為原告縱使將系爭車輛送廠維修，通常車廠會
    提供代步車，原告也不是每天都要上班，應無租車之必要性
    。復原告自行委託南投縣汽車商業同業公會鑑定汽車之交易
    性價值貶損部分，並非民事訴訟法之鑑定程序，被告否認以
    南投縣汽車商業同業公會鑑定結果賠償原告交易性價值貶損
    7萬元等語，資為答辯，並聲明：原告之訴駁回。
四、本院之判斷：
　㈠原告前揭主張，業據其提出系爭車輛行車執照、匯豐汽車匯
    豐埔里廠鈑噴估價單、匯豐埔里廠結帳清單、發票、車輛出
    租約定承諾切結書、立捷租賃有限公司收據、南投縣汽車商
    業同業公會BMB-0133汽車鑑定報告書各1份及彩色車損照片1
    2張（見本院卷第29、33、93至113、133及137至155頁）附
    卷可稽。另有南投縣政府警察局仁愛分局110年12月8日投仁
    警交字第1100014318號函檢附之本件交通資料（含道路交通
    事故現場圖、道路交通事故現場紀錄表、道路交通事故調查
    報告表㈠、道路交通事故調查報告表㈡、談話紀錄表、當事人
    酒精測定紀錄表、道路交通事故初步分析研判表各1份及現
    場照片10張，見本院卷第69至87頁）及臺中市中古汽車商業
    同業公會111年7月18日中市中古汽車會字第65號函（見本院
    卷第193頁）附卷可佐，而被告就本件交通事故之肇事責任
    及維修費用（除主張零件費用應扣除折舊費用外）均無意見
    （見本院卷第218及219頁），惟就原告另行支出租車必要性
    及是否採納南投縣汽車商業同業公會鑑定內容有所爭執，是
    原告前揭主張，除就被告有爭執部分外，均堪信為真實。
　㈡原告得請求被告賠償之各項費用部分：
　  ⒈系爭車輛之維修費用部分：
　    汽車、機車或其他非依軌道行駛之動力車輛，在使用中加
      損害於他人者，駕駛人應賠償因此所生之損害。但於防止
      損害之發生，已盡相當之注意者，不在此限；不法毀損他
      人之物者，被害人得請求賠償其物因毀損所減少之價額，
      民法第191條之2及第196條分別定有明文。復依民法第196
      條請求賠償物被毀損所減少之價額，得以修復費用為估定
      之標準，但以必要者為限（例如：修理材料以新品換舊品
      ，應予折舊），被害人如能證明其物因毀損所減少之價額
      ，超過必要之修復費用時，就其差額，仍得請求賠償（最
      高法院77年度第9次民事庭會議決議㈠參照）。是損害賠償
      之基本原則，一方面在於填補被害人之損害，一方面亦同
      時禁止被害人因而得利，則汽車關於更新零件部分之請求
      ，自應扣除按汽車使用年限計算折舊後之費用。而依行政
      院所頒固定資產耐用年數表及固定資產折舊率之規定，【
      非運輸業用客車、貨車】之耐用年數為5年，依定率遞減
      法每年折舊1,000分之369，另依營利事業所得稅查核準則
      第95條第6項規定「固定資產提列折舊採用定率遞減法者
      ，以1年為計算單位，其使用期間未滿1年者，按實際使用
      之月數相當於全年之比例計算之，不滿1月者，以1月計」
      ，系爭車輛自104年3月出廠，迄至本件車禍發生時（即11
      0年7月13日），已使用逾5年，則零件扣除折舊後之修復
      費用估定為3,448元（即零件費用之10％）。是原告得請求
      損害賠償之費用總額為3萬3,966元（計算式：工資費用2
      萬0,768元＋烤漆費用9,750元＋零件費用3,448元）。逾此
      範圍之請求，即屬無據。
    ⒉租車費用部分：
      ⑴原告主張原告職業為木工，系爭車輛為其用以載運貨物
        所必需之生財工具，然因系爭車輛受損無法使用而須維
        修，有另行租賃車輛之必要，故受有維修期間租車費用
        之損失等語。系爭車輛因本件事故須維修，實際維修期
        間為110年7月19日至110年8月25日，原告取車日為110
        年8月31日（見本院卷第181頁）。而原告所提出系爭車
        輛之行車執照確有「木工」之記載（見本院卷第33頁）
        ，於系爭車輛受損後，向立捷租賃有限公司承租車牌號
        碼000-0000號汽車，租賃期間為110年7月16日至110年8
        月6日，並以按日1,500元計算（見本院卷第99及101頁
        ）。是原告原先得藉由使用系爭車輛，作為工作使用之
        交通工具，因系爭車輛因本件交通事故而受損，當有承
        租其他車輛以維持工作所需，自得向被告請求租車費用
        ，原告請求被告給付3萬1,500元，尚屬適當。
      ⑵至被告辯稱原告為何不能以機車或腳踏車代步，亦或車
        廠通常會提供代步車，且原告也不是每天上班部分：
        因原告受損之系爭車輛為自小客貨車，因受損而承租其
        他車輛使用，本院斟酌原告戶籍地為地處南投較偏遠之
        山區，原告承租汽車使用，並未逾越通常合理使用範疇
        ，倘認原告只能承租機車或腳踏車，反而因此使原告承
        受經濟上及通行上之不利益。再者，坊間車廠維修車輛
        時，並不當然會因為留置維修車輛而提供代步車服務，
        是被告所辯，無從採信。
    ⒊交易性價額貶損部分：
　　  ⑴損害賠償之目的在於填補所生之損害，其應回復者，係
        損害事故發生前之應有狀態，自應將事故發生後之變動
        狀況悉數考量在內。故於物被毀損時，被害人除得請求
        修補或賠償修復費用，以填補技術性貶值之損失而回復
        物之物理性原狀外，就其物因毀損所減少之交易價值，
        亦得請求賠償，以填補交易性貶值之損失而回復物之價
        值性原狀（最高法院106年度台上字第2099號判決要旨
        參照）。因被告之過失侵權行為，造成系爭車輛縱於維
        修後，與無發生任何事故之同款車輛相比，仍發生交易
        性價值貶值，蓋依一般人之智識及生活經驗，購買二手
        車輛時，就相同金額而同時有「未發生事故」及「曾發
        生事故，但已修復」之同款車輛供選擇時，當會選擇「
        未發生事故」車輛，則「曾發生事故，但已修復」之車
        輛勢必以較低之價格，方能順利出售。
　　  ⑵原告固提出南投縣汽車商業同業公會BMB-0133汽車鑑定
        報告書（見本院卷第137至155頁）為證，然前揭鑑定報
        告書非屬法院依民事訴訟法第第二編第一章第三節第三
        目所定程序而取得之證據資料，僅屬文書證據資料，且
        為被告所爭執，則本院另向臺中市中古汽車商業同業公
        會為鑑定，經臺中市中古汽車商業同業公會111年7月18
        日中市中古汽車會字第65號函鑑定系爭車輛本次事故發
        生前事價約為25萬至27萬，事故發生後為22萬至24萬元
        。本院審酌臺中市中古汽車商業同業公會所出具之鑑定
        報告係本院依民事訴訟法所定之程序，所取得之證據資
        料，且本院囑託臺中市中古汽車商業同業公會為鑑定時
        ，一併提供系爭車輛之行車執照、滙豐汽車股份有限公
        司埔里保養廠所提供之結帳清單（如本院卷第181頁所
        示）及警方所提供之交通事故資料作為參考資料，相較
        於原告所提供予南投縣汽車商業同業公會之參考資料（
        見本院卷第143至155頁）更為豐富，故臺中市中古汽車
        商業同業公會所出具之鑑定報告，足堪採信。原告因系
        爭車輛受損所生之交易性價值貶損，僅有3萬元，故原
        告僅得向被告請求因交易性價值貶損所生之損害3萬元
        。逾此範圍部分，則屬無據。
　　  ⑶至原告主張臺中市中古汽車商業同業公會未親自勘驗系
        爭車輛部分，因原告將系爭車輛提供予南投縣汽車商業
        同業公會勘驗時，系爭車輛已修復完畢，根本無從觀察
        原受損情形，故是否親自勘驗系爭車輛，本院認為對於
        鑑定機關判斷交易性價值貶損之狀況，不生影響。
　㈢基上，原告得請求之各項費用分別為維修費用3萬3,966元、
    租車費用3萬1,500元及交易性價值貶損3萬元，共9萬5,466
    元。
　㈣另被告辯稱原告酒測值達0.13MG/L，主張原告亦有過失部分
    ，因汽車駕駛人有飲用酒類或其他類似物後其吐氣所含酒精
    濃度達每公升零點一五毫克或血液中酒精濃度達百分之零點
    零三以上者，不得駕車，道路交通管理規則第114條第2款定
    有明文。原告雖有飲酒開車之事實，然並未達到不得駕車之
    標準，且於本件交通事故中，原告未有偏離車道或其他不能
    安全駕駛之情形，尚不能僅憑有飲酒之事實即認定原告就本
    件事故與有過失。是被告主張原告與有過失，難認可採。
　㈤本件原告對被告請求之侵權行為損害賠償債權，核屬無確定
    期限之給付，自應經原告之催告而未為給付，被告始負遲延
    責任，而起訴狀繕本係於110年10月19日合法送達被告，被
    告迄未給付，即應自起訴狀繕本送達翌日（即110年10月20
    日）起負遲延責任，故原告請求被告自110年10月20日起至
    清償日止，按週年利率5％計算之遲延利息，即屬有據。
五、據上論結，原告依侵權行為法律關係，請求給付如主文第1
    項所示之金額及利息，為有理由，應予准許，逾此範圍，為
    無理由，應予駁回。
六、本件依民事訴訟法第427條第1項規定，應適用簡易訴訟程序
    ，本院就被告部分敗訴部分，依同法第389條第1項第3款規
    定，應依職權就被告敗訴部分宣告假執行，並依同法第436
    條第2項及第392條第2項規定，為免為假執行宣告，爰諭知
    如主文第4項所示。
七、本件事證業臻明確，兩造其餘主張、攻擊防禦方法及證據資
    料，經本院審酌後認均不足以影響本件判決之結果，爰不逐
    一論列。
八、訴訟費用負擔之依據：民事訴訟法第79條。
中　　華　　民　　國　　111 　年　　8 　　月　　30　　日
                  埔里簡易庭  法  官  林彥宇
以上為正本係照原本作成。
如不服本判決，應於送達後20日內，向本院提出上訴狀並表明上
訴理由，如於本判決宣示後送達前提起上訴者，應於判決送達後
20日內補提上訴理由書（須附繕本）；並向本院繳足上訴裁判費
（如委任律師提起上訴，請注意民事訴訟法施行法第9條規定）
。
中　　華　　民　　國　　111 　年　　8 　　月　　30　　日
                              書記官  藍建文